臺灣高等法院民事裁定                 100年度抗字第1123號
抗  告  人  褚長盛
抗告人因與葉庭翰(即葉韋成)間聲明異議事件，對於中華民國
100年6月23日臺灣臺北地方法院100年度事聲字第118號所為裁定
提起抗告，本院裁定如下：
    主  文
抗告駁回。
抗告費用新臺幣壹仟元由抗告人負擔。
    理  由
一、本件異議及抗告意旨略以：伊聲請返還臺灣臺東地方法院（
    下稱臺東地院）95年度存字第227號提存事件之擔保金新臺
    幣（下同）40萬元，伊聲請假扣押所主張之二紙本票債權，
    業經臺灣臺北地方法院（下稱原法院）95年度票字第22376
    號裁定全部金額准許強制執行確定在案，遂依該本票裁定聲
    請對相對人為強制執行，無再提供擔保之必要，且該項假扣
    押欲保全之債權，亦已經原法院99年度司執字第79553號事
    件受理後，依法全額發給債權憑證，是該債權已全額經法院
    程序確定確認合法存在，顯見本件抗告人實行債權求償，依
    法已無需再供擔保，且假扣押之債權業經臺東地方法院99年
    司執字第11031號事件執行完畢，有債權憑證附卷可稽（見
    本院卷第6-8頁），相對人自無再受不法侵害之可能，故應
    視為原應供擔保之原因業已消滅；又原裁定認為本票債權之
    終局執行與假扣押執行顯屬不同債權內容，難認假扣押之本
    案訴訟業已終結等語，顯有違誤之處。爰依民事訴訟法第
    104 條第1項第1款規定，聲請准予返還擔保金等語。
二、按應供擔保之原因消滅時，法院應依供擔保人之聲請，以裁
    定命返還其提存物，民事訴訟法第104條第1項第1款定有明
    文，上開規定，依同法第106條規定，於其他依法令供訴訟
    上之擔保者準用之。又假扣押所供之擔保，係為擔保受擔保
    利益人因不當假扣押所設，必無損害之發生，或債權人本案
    勝訴確定，或就債務人所生之損害已經賠償時，始得謂供擔
    保之原因消滅（最高法院53年度台抗字第279號判例意旨參
    照）。而裁定本票許可強制執行，其性質屬非訟事件，並非
    本案訴訟，執票人本於本票債權，聲請裁定假扣押發票人財
    產後，雖嗣後又取得本票准許強制執行之確定裁定，除嗣後
    債務人另提起確認本票債權不存在之訴敗訴確定者外，蓋此
    時債務人已確定無因假扣押而所受之損害之情事發生，亦非
    供擔保之原因消滅，債權人仍應先聲請撤銷假扣押裁定，再
    定20日以上期間催告受擔保利益人行使權利而未行使，始可
    聲請法院裁定發還擔保金（最高法院91年度台抗字第606號
    裁判意旨可資參照）。
三、經查：
（一）抗告人以相對人積欠本票票款為由，向原法院聲請假扣押
      ，經原法院於民國95年5月24日以95年度裁全字第6582號
      民事裁定，准抗告人提供40萬元擔保後得對相對人之財產
      ，在100萬元之範圍內實施假扣押，並以臺東地院95年度
      存字第227號提存事件提存在案，嗣抗告人向原法院聲請
      本票裁定准予強制執行，經原法院於95年3月6日以95年度
      票字第22376號裁定准許，相對人提起抗告，經原法院95
      年度抗字第505號裁定駁回相對人之抗告，並於95年9月8
      日確定在案，抗告人持該確定本票裁定向原法院聲請強制
      執行，因執行無結果，核發債權憑證結案等情，業經本院
      調閱原法院95年度票字第22376號、95年度裁全字第6582
      號、臺東地院99年度司執字第11031號卷查明屬實。
（二）抗告人主張其所聲請假扣押之本票債權，業經原法院95年
      度票字第22376號裁定全部金額准許強制執行在案，並經
      原法院99年度司執字第79553號事件受理後，依法發給債
      權憑證（見原法院100年度司聲字第203號卷第12頁），顯
      見已無再提供擔保之必要云云。惟按本票裁定之性質屬非
      訟事件，並非本案訴訟，縱已取得本票准許強制執行之確
      定裁定且經執行完畢，仍非屬本案之訴訟終結；且抗告人
      主張經臺東地院99年司執字第11031號強制執行案件，將
      假扣押之不動產拍賣執行完畢，固有債權憑證附卷可稽（
      見本院卷第6-8頁），惟假扣押之執行程序既尚未撤銷，
      仍無法排除相對人遭受損害之可能性，仍應待假扣押執行
      程序撤銷或債務人提起確認本票債權不存在之訴敗訴確定
      後，始得謂供擔保之原因消滅。
四、綜上，抗告人聲請返還所提存之擔保金40萬元，經核與民事
    訴訟法第104條第1項所規定之要件不符，不應准許；原法院
    駁回抗告人之裁定，於法並無不合，抗告人聲明異議，指摘
    原裁定不當，求予廢棄，為無理由，應予駁回。
五、據上論結，本件抗告為無理由，爰裁定如主文。
中    華    民    國   100    年    9     月    30    日
                  民事第十八庭
                      審判長法  官  湯美玉
                            法  官  胡宏文
                            法  官  丁蓓蓓
正本係照原本作成。
本裁定除以適用法規顯有錯誤為理由外，不得再抗告。如提起再
抗告，應於收受後10日內委任律師為代理人向本院提出再抗告狀
。並繳納再抗告費新台幣１千元。
中    華    民    國   100    年    9     月    30    日
                            書記官  陳思云